【裁判字號】    98,台上,4039
【裁判日期】    980716
【裁判案由】    強盜等罪
【裁判全文】
最高法院刑事判決            九十八年度台上字第四０三九號
上  訴  人  甲○○
            乙○○
上列上訴人等因強盜等罪案件，不服台灣高等法院中華民國九十
八年三月五日第二審判決（九十六年度上訴字第五三０三號，起
訴案號：台灣台北地方法院檢察署九十五年度偵字第二二八八三
、二四二一七、二五一七０、二六０六八號），提起上訴，本院
判決如下：
    主  文
原判決關於甲○○、乙○○強盜部分撤銷，發回台灣高等法院。
其他上訴駁回。
    理  由
一發回部分：
原判決撤銷第一審關於論處甲○○、乙○○加重強盜罪刑部分之
判決，改判論處甲○○、乙○○意圖為自己不法之所有，結夥三
人以上，攜帶兇器，以強暴至使不能抗拒，而取他人之物罪刑，
固非無見。
惟查：(一)、原判決援引甲○○與乙○○等人間之雙向通聯紀錄，
作為認定甲○○與乙○○等人於案發日前即有謀議為本件強盜犯
行之論據，並就本件全部強盜犯行，均論以共同正犯。然上開通
聯紀錄並無對話內容之記載，則如何可憑通聯紀錄認定其彼此間
之通話係在謀議本件強盜犯行，原判決未予說明其憑以認定之理
由，顯有判決理由欠備之違誤。(二)、刑法第三百三十條第一項之
攜帶兇器強盜罪，所稱之兇器，乃依一般社會觀念足以對人之生
命、身體、安全構成威脅，具有危險性之器械而言。行為人所持
之物，客觀上是否足以對人生命、身體、安全構成威脅，為具有
危險性之兇器，攸關加重強盜之成立與否，自應於事實欄明白認
定，並於理由內詳予說明，始為適法。原判決事實欄雖記載甲○
○邀集欲參與行劫之不詳姓名成年人十餘人攜帶客觀上足對人之
生命、身體、安全構成威脅、具有危險性之刀械、棍棒、雙節棍
等兇器數件至現場，嗣用以強盜財物等情。惟原判決理由欄並未
說明認定上述器材屬兇器，足以對人之生命、身體、安全構成威
脅，而具有危險性所憑之理由，即遽以攜帶兇器強盜罪論處罪刑
，亦有判決不備理由之違誤。(三)、原判決事實欄一記載甲○○於
民國九十五年十月十八日前某日，即與乙○○等人共同基於意圖
為自己不法利益、不法所有之犯意聯絡，謀議覓妥人手到場，於
九十五年十月十八日伺機對丙○○施以強暴、脅迫之不法行徑等
情。亦即認乙○○自始即參與本件強盜犯行，應對全部強盜犯行
負共同正犯刑責。然原判決事實欄四又記載乙○○係於九十五年
十月十八日晚間七時許至九時許，始受宋先賚之邀至現場（即台
北縣板橋市○○○路八號三樓），而與甲○○及在場之其他共同
正犯基於犯意聯絡，而為強盜丙○○及羅思穎之財物之犯行等情
，似又認乙○○就甲○○及不詳姓名成年男子自九十五年十月十
八日下午四、五時許至同日晚間七時至九時間乙○○前來現場前
之強盜犯行，並未參與，足見原判決上開事實之認定前後不一，
有判決理由矛盾之違法。(四)、九十二年一月十四日修正，同年二
月六日公布而於同年九月一日施行之刑事訴訟法，其第一百六十
四條第一項前段文字修正為「審判長應將證物提示當事人、代理
人、辯護人或輔佐人，使其辨認」；第一百六十五條第一項修正
為卷宗內之筆錄或其他文書可為證據者，「審判長應向當事人、
代理人、辯護人或輔佐人宣讀或告以要旨」；第二百八十八條之
一規定「審判長每調查一證據畢，應詢問當事人有無意見」。是
審判長於審判期日調查證據，應就每一證據逐一調查，其訴訟程
序之進行始為適法。原審審判長於九十八年二月十二日審判期日
調查證據時，並未依法就調查之證據逐一調查，竟就卷內「丙○
○所簽發之本票及保管條、李洪熠所書寫之收據、台北市監理處
九十五年十一月十日北市監三字第09565848300 號函、中國信託
商業銀行正義分行、台灣土地銀行三重分行及敦化分行之丙○○
帳戶及ATM 交易資料、中國信託商業銀行板橋分行之羅思穎帳戶
存摺封面及內頁、丙○○之駕照、身分證及羅思穎之身分證影本
」等證物，包裹式予以提示並告以要旨，致當事人難逐一表示意
見，其訴訟程序之進行顯屬違法。(五)、原判決認定與甲○○、乙
○○有共同正犯關係之黃家盛等人持強盜所得之丙○○、羅思穎
之銀行金融卡，由自動付款設備之自動櫃員機提領被害人帳戶內
之款項之行為，是否應成立刑法第三百三十九條之二之由自動付
款設備取得他人之物罪，是否亦為起訴效力所及，原判決未予審
認說明，亦有可議。以上或為上訴意旨所指摘，或為本院得依職
權調查之事項，應認原判決上開部分有撤銷發回更審之原因。
二上訴駁回部分：
(一)、乙○○違反槍砲彈藥刀械管制條例部分：
查第三審上訴書狀，應述上訴之理由，其未述者，得於提起
上訴後十日內補提理由書於原審法院，已逾上述期間，而於第三
審法院未判決前仍未提出上訴理由書狀者，第三審法院應以判決
駁回之，刑事訴訟法第三百八十二條第一項、第三百九十五條後
段規定甚明。本件上訴人乙○○不服原判決關於論處其未經許可
，持有可發射金屬，具殺傷力之空氣手槍罪刑部分之判決，於九
十八年三月十八日提起上訴，並未述理由，迄今逾期已久，於
本院未判決前仍未提出，依上開規定，其上訴自非合法，應予駁
回。
(二)、強制罪部分：
按刑事訴訟法第三百七十六條所列各罪之案件，經第二審判決者
，不得上訴於第三審法院，為該法條所明定。本件上訴人甲○○
及乙○○所犯刑法第三百零四條之以強暴使人行無義務之事罪部
分，核屬刑事訴訟法第三百七十六條第一款之案件。依首開說明
，既經第二審判決，自不得上訴於第三審法院，上訴人等猶提起
上訴，顯為法所不許，應予駁回。
據上論結，應依刑事訴訟法第三百九十七條、第四百零一條、第
三百九十五條，判決如主文。
中    華    民    國  九十八  年    七    月   十六   日
                      最高法院刑事第五庭
                          審判長法官  陳  正  庸
                                法官  賴  忠  星
                                法官  林  秀  夫
                                法官  宋      祺
                                法官  陳  祐  治
      本件正本證明與原本無異
                                      書  記  官
中    華    民    國  九十八  年    七    月   二十   日
                                                    M


司法院資訊處製作；財團法人民間司法改革基金會備份。
